臺灣桃園地方法院刑事判決　　　　　　　 94年度訴字第652號
公　訴　人　臺灣桃園地方法院檢察署檢察官
被　　　告　戊○○
指定辯護人　本院公設辯護人　丁○○
上列被告因違反毒品危害防制條例案件，經檢察官提起公訴（93
年度偵字第6699號），本院判決如下：
    主  文
戊○○連續轉讓第二級毒品，累犯，處有期徒刑壹年貳月。未扣
案摩托羅拉牌手機壹支沒收，如全部或一部不能沒收時，追徵其
價額。
    事  實
一、戊○○前因施用第二級毒品案件，經本院以88年度易字第26
    84號判處有期徒刑4 月，如易科罰金以（銀元）300 元折算
    1 日後，已於民國90年3 月12日易科罰金執行完畢。詎仍不
    知悔改，其明知安非他命係毒品危害防制條例所規範之第二
    級毒品，不得擅自轉讓，竟基於轉讓第二級毒品安非他命之
    概括犯意，先於92年年底，在其位於桃園縣中壢市林森國小
    附近之租屋處，無償提供第二級毒品安非他命予己○○施用
    ；又於93年3 月8 日，在桃園縣龍岡大操場附近綽號「阿龍
    」之成年男子住處（阿龍之真實姓名年籍不詳），分別無償
    提供第二級毒品安非他命予「阿龍」與己○○施用；末於93
    年3 月9 日至同年月14日之間某日，在戊○○上述租屋處，
    又未基於營利之意圖，提供價值新台幣（下同）2500元、重
    量約2 公克之第二級毒品安非他命予己○○施用，並收取己○○所交付價值不逾2500元之摩托羅拉牌手機1 支抵償；嗣
    於93年3 月14日晚上11時30分許，在桃園縣中壢市○○街96
    號前為警查獲戊○○持有毒品，方循線得悉上情。
二、案經桃園縣政府警察局平鎮分局報告臺灣桃園地方法院檢察
    署檢察官偵查後起訴。
    理  由
一、右揭連續轉讓毒品之犯罪事實，業據被告戊○○於本院審理
    時供承在卷（本院卷第150 、152 至154 頁），核與證人己○○於本院審理時證述之情節相互吻合（本院卷第60、146
    、151 至155 頁）。再參酌被告於93年3 月15日晚間11時30
    分許，在桃園縣中壢市○○街93號前為警查獲時，其所持有
    之不明藥物2 包，確實驗出第二級毒品安非他命成分（實秤
    毛重2.808 公克），有行政院衛生署管制藥品管理局管檢字
    第093000399 號檢驗成績書1 紙附卷可參（偵查卷第121 頁
    ），足見被告確實有取得第二級毒品安非他命之管道與能力
    。況且，被告於93年3 月15日為警查獲後經警採尿送驗之結
    果，確呈安非他命陽性反應，亦有被採尿人姓名編號對照表
    及桃園縣衛生局不法藥物尿液檢定書各1 份在卷為憑（本院
    卷第139 之1 、139 之2 頁），而有施用毒品習慣之人，聚
    集在一起時常有互相請客而無償轉讓之情形，故被告曾經無
    償提供安非他命予「阿龍」或己○○等友人施用，亦與常情
    相符。至於己○○雖稱最後一次（即93年3 月9 日至93年9
    月14日之間某日）向被告拿安非他命時，有拿1 支手機給被
    告抵債等語。但被告供稱該次係提供2 公克之安非他命給己○○，因其本身買入之價格是4 公克5000元，所以該2 公克
    之安非他命值2500元，當初並沒有想到要賺己○○的錢，只
    是己○○說要安非他命，就先拿給他，己○○沒有錢，就一
    直叫其收下手機，收下手機後，本來想說如果己○○要拿回
    手機的話，就用2500元換回去，但己○○後來就都沒有消息
    了，嗣後才知己○○交付手機之目的係欲折抵安非他命之價
    金。其將手機拿去賣後，才發現手機根本是壞掉的等語。而
    對照己○○證稱：不知道被告該次給的安非他命有幾公克，
    但有比之前給的多一點；我拿給被告之手機，剛買時是3 千
    元，係空機沒有搭配門號之價格，我只用了2 、3 個月就拿
    給被告等語（本院卷第152 頁）。可知被告該次提供給己○○施用之安非他命，有較之前給付的量多一點，而一般人以
    1 小包塑膠袋裝盛之毒品，重量多在1 公克左右，尤其無償
    提供予他人施用時，數量更不可能太多，故被告之前提供己○○施用之安非他命，重量應在1 公克左右，則被告辯稱最
    後一次係給付2 公克、價值2500元之安非他命等語，即非全
    然無據。再者，被告供稱己○○提供之手機業已壞掉等情，
    雖與己○○所證述之情節不同，又無相關證據可供查證；但
    縱使己○○所述之情節係屬真實，則該支手機剛買時價值3
    千元，而以今日手機市場汰換率相當快速之行情以觀，該支
    手機於使用2 、3 個月後，顯然已無2500元以上之價值。此
    外，又無其他證據足以證明被告該次有以高於買入之價格，
    提供一定數量之安非他命給己○○，且己○○提供用以質押
    之手機，又具有高於被告買入價格之價值，而得以證明被告
    有以此方式營利之意圖與犯行，故被告該次提供安非他命予
    己○○之行為，自應評價為轉讓行為。綜上所述，
    本件事證明確，被告犯行堪以認定。
三、核被告所為，係犯毒品危害防制條例第8 條第2 項之轉讓第
    二級毒品罪。被告持有第二級毒品安非他命之低度行為，為
    轉讓之高度行為所吸收，不另論罪。被告先後4 次轉讓安非
    他命之犯行，係在緊接之時間內，以相同之方法觸犯構成要
    件相同之罪名，顯係基於概括犯意連續為之，應依刑法第56
    條規定以一轉讓第二級毒品罪論，並依法加重其刑。再被告
    有如事實欄所載之犯罪科刑執行情形，有臺灣高等法院被告
    全國前案紀錄表1 份附卷為憑；其於有期徒刑執行完畢後5
    年內，再犯本件有期徒刑以上之罪，為累犯，應依法加重其
    刑，並遞加重之。公訴意旨雖認被告上開以具有對價方式提
    供安非他命予己○○之行為（即93年3 月份己○○以手機質
    押該次），係犯毒品危害防制條例第4 條第2 項之販賣第二
    級毒品罪，惟被告於93年3 月9 日至同年月14日間某日提供
    安非他命予己○○該次，既無證據足以證明被告有以高於買
    入價格之售價，提供安非他命予己○○以牟利之事實，而如
    前述，自無法遽認被告有販賣第二級毒品之犯行，公訴人之
    起訴法條容有未洽，惟起訴之基本事實同一，爰依法變更起
    訴法條。再者，公訴意旨雖未就被告於92年年底、93年3 月
    8 日轉讓第二級毒品安非他命予「阿龍」及己○○之部分提
    起公訴，惟此部分之犯行，與前開已起訴並經本院論罪之部
    分，既具有連續犯之裁判上一罪關係，自為起訴效力所及，
    應由本院併為審判。再毒品危害防制條例第8 條第6 項雖規
    定：「轉讓毒品達一定數量，加重其刑至二分之一，其標準
    由行政院定之」，而行政院據此訂定之轉讓持有毒品加重其
    刑之數量標準第2 條第2 款規定，轉讓持有第二級毒品淨重
    10 公 克以上之標準者，應依上開毒品危害防制條第8 條第
    6 項之規定，加重其刑至二分之一；惟證人己○○既稱不清
    楚每次轉讓之毒品數量為何？且被告陳稱最後一次轉讓安非
    他命之數量為2 公克，己○○亦稱最後一次轉讓之數量較前
    幾次多等語，可見被告前幾次轉讓之數量都低於2 公克，故
    被告前後轉讓4 次安非他命之數量，應無超過10公克之可能
    ，是本案並無依照毒品危害防制條例第8 條第6 項之規定加
    重其刑之情形。爰審酌被告之智識程度、犯罪目的、轉讓毒
    品之次數、數量，以及被告犯罪後坦承犯行，具有悔意，態
    度尚稱良好等一切情狀，量處如主文所示之刑。未扣案之摩
    托羅拉牌手機1 支，係己○○交付給被告用以抵償被告所提
    供之安非他命之價金，乃被告因轉讓第二級毒品安非他命犯
    行所得之物，且並無證據足以證明上開物品業已滅失，自應
    依毒品危害防制條例第19條第1 項規定予以沒收，如全部或
    一部不能沒收時，應追徵其價額。至於前述扣案之第二級毒
    品安非他命2 包（實秤毛重2.808 公克），係被告於93年3
    月15日為警查獲時所扣得之安非他命，被告供稱上開安非他
    命係供己施用之毒品，且亦查無其他證據足以證明上開毒品
    係被告轉讓或備供轉讓所用之安非他命，而與本案無涉，爰
    不予沒收。
四、除前述被告戊○○轉讓第二級毒品安非他命予己○○3 次之
    犯行外，公訴意旨另以：被告戊○○基於販賣第二級毒品安
    非他命之概括犯意，自92年年中起，每次以1 千元至2 千元
    之代價，在桃園縣境內多次販賣安非他命予己○○以牟利，
    嗣己○○於93年3 月15日晚上9 時10分許，在桃園縣平鎮市
    ○○路○ 段71號3 樓，遭警查獲持有半成品槍械零件及第二
    級毒品安非他命殘渣空袋1 個、削尖吸管及吸食器1 個（均
    由檢方另行偵辦），己○○乃供出其施用之安非他命係向被
    告購買。而員警當日授意己○○聯繫被告購毒後，被告即委
    請不知情之丙○○駕車攜帶第二級毒品安非他命2 包（實秤
    毛重2.808 公克），前往桃園縣中壢市○○街交付，被告至
    現場後因發現員警在場遂將上開毒品棄置在地而為警查獲，
    因認被告涉犯毒品危害防制條例第4 條第2 項之販賣第二級
    毒品罪嫌云云。惟按犯罪事實應依證據認定之，無證據不得
    認定犯罪事實；又不能證明被告犯罪者，應諭知無罪之判決
    ，刑事訴訟法第154 條第2 項、第301 條第1 項分別定有明
    文。再按，刑事訴訟法上所謂認定犯罪事實之證據，係指足
    以認定被告確有犯罪行為之積極證據而言，如未能發現相當
    證據或證據不足以證明，自不能以推測或擬制之方法，以為
    裁判基礎。而刑事訴訟上證明之資料，無論其為直接或間接
    證據，均須達到通常一般之人均不致有所懷疑，而得確信其
    為真實之程度，始得據為有罪之認定，若關於被告是否犯罪
    之證明未能達此程度，而有合理懷疑之存在，致使無從形成
    有罪之確信，根據「罪證有疑，利於被告」之證據法則，即
    不得遽為不利被告之認定。且以情況證據（即間接證據）斷
    罪時，尤須基於該證據在直接關係上所可證明之他項情況事
    實，本乎推理作用足以確證被告有罪，方為合法，不得徒憑
    主觀上之推想，將一般經驗上有利被告之其他合理情況逕予
    排除，復有最高法院29年上字第3105號、76年台上字第4986
    號及32年上字第67號判例可資參照。本件公訴意旨認定被告
    涉有販賣第二級毒品安非他命之罪嫌，係以證人己○○之證
    詞、員警甲○○、乙○○之證詞以及扣案之第二級毒品安非
    他命為其主要論據。訊據被告戊○○堅詞否認有上述販賣第
    二級毒品之犯行，辯稱：未曾販賣過安非他命，因己○○沒
    有錢，只有請過己○○施用而已，93年3 月15日當天，是己○○一直打電話問我在哪裡，我說我在中壢日新街那邊換皮
    帶，根本沒有講到任何買賣安非他命的事情，後來己○○就
    和警察一起出現，當時我丟掉的2 包安非他命，是我自己要
    施用的，不是要賣的等語。經查：
(1)、證人己○○於警詢時先稱：我從93年初開始向被告買安非他
    命，幾次忘記了，至被查獲為止共計約3 個月之久（偵查卷
    第17頁）；後於偵查中93年3 月16日訊問時陳稱：（問：有
    向戊○○買毒品？）93年3 月8 日時，我幫我朋友阿龍買的
    ，他沒有認識藥頭所以拿1 千元要我幫他買。（問：如何知
    道戊○○有販毒？）以前有向他買過（93年度核退字第1031
    號卷第9 至10頁）等語；而於93年5 月24日偵訊時則稱：從
    92年7 、8 月開始向被告買，最後一次是93年3 月8 日，我
    電話是0000000000、被告之號碼是0000000000，一個星期拿
    1 、2 次，一次1 、2 千元，雙方在電話中約好時間、地點
    我才過去拿等語（偵查卷第104 頁）。末於93年8 月26日偵
    查時又稱：我記得是91年底認識被告，認識不久就開始跟他
    買毒，我所有毒品都是跟他拿的等語（偵查卷第118 頁）。
    其次，己○○於本院94年5 月24日審理時證稱：92年時認識
    被告，幾月我忘記了。我有打電話叫被告幫我調安非他命，
    有時叫他請我吃。從92年開始請被告幫我調安非他命，約2
    個月找被告1 、2 次，都請被告幫我調1 千元左右之安非他
    命等語（本院卷第46至48頁）。而經公訴人提示其警、偵訊
    筆錄後，己○○又稱：一個月約向被告買1 、2 次，價格都
    是1 千元左右（本院卷第49至50頁）。末於本院94年7 月19
    日審理時則稱：從92年8 月間開始到93年3 月8 日有時一個
    月拿1 、2 次，有時一個星期拿1 、2 次，從92年9 月到12
    月約一個月拿1 、2 次，93年1 、2 月應該也是一個月拿1
    、2 次。聯絡方式是打電話，我是用我0917那支打比較多，
    還有用0910打，也有用公用電話，也有跟朋友借過電話等語
    （本院卷第143 至145 頁）。綜觀己○○歷次證述之情節，
    就其何時開始認識被告，並向被告購買安非他命之時間，於
    警詢時先稱93年初，於偵查中先後稱92年7 、8 月，91年年
    底，嗣於本院審理時才一致陳稱係92年8 月開始，其所述之
    時間差異最長可達1 年餘之久，則己○○所言是否屬實，已
    值懷疑。又其所述之購買頻率，有時稱一星期買1 、2 次，
    有時又稱一個月買1 、2 次，嗣經本院依照月份順序逐次訊
    問時，其又均稱係一個月買1 、2 次，是己○○所述之購買
    頻率，2 者既有顯著之差距，且就購買頻率之記憶，核與施
    用毒品之人無法針對購買毒品之確切日期、地點一一指明之
    情形不同，理論上並無混淆或難以記憶之情形，故己○○上
    開證詞，實有前後不一之重大瑕疵。況且，己○○就每次購
    買之金額，或稱1 千元左右、或稱1 、2 千元；且就其向被
    告取得安非他命之原因，又稱有時是自己買、有時是請被告
    幫忙調、有時是叫被告請自己吃、有時是幫朋友調等語，則
    被告是否確有每月販賣上述價格之安非他命給己○○之情節
    ，更加啟人疑竇。
(2)、經調閱己○○所使用之0000000000號行動電話通聯紀錄後，
    發現該支電話與被告所使用之0000000000號行動電話，於93
    年3 月月1 日至同年月14日止，僅有93年3 月3 日1 次之通
    話紀錄；則上開通聯紀錄，不但與己○○所述最後一次係於
    93年3 月8 日向被告購買安非他命乙節，時間上相互歧異；
    且被告若真與己○○有長期之毒品買賣關係，且買賣之頻率
    高達每月1 、2 次或每星期1 、2 次，則被告與己○○之間
    應有頻繁之通話聯絡方是；又己○○既有2 支以上之行動電
    話門號，則其欲聯絡購毒時，當可使用其本身之行動電話門
    號即可，焉有必要時而使用本身之行動電話、時而使用公用
    電話，時而使用他人手機之必要？故上述通聯紀錄顯示之通
    話情形，與己○○所述之購買毒品聯絡方式，亦均與常情有
    違，不足採信。
(3)、至己○○於93年3 月15日為警查獲後，由警授意其向上手即
    被告聯絡購買毒品一事，己○○雖證稱：去分局後，警察問
    我東西跟誰拿的，我說是跟被告拿的，警察就叫我打電話給
    被告，約在中壢碰面，我是用警察的手機打的。我第一通打
    給被告是在車上打的，警察叫我打給被告調5 千元的安非他
    命，被告說他只有2 、3 千元的東西而已，我們就約在中壢
    日新街那邊的屈臣氏碰面，電話從頭到尾都是在車上打的。
    聯絡過程中總共打了10通，是要確認被告之正確位置，並確
    定被告到了沒，除第一通外，後面幾通都是跟被告確認位置
    。我沒有跟被告提到我現在提藥，藥癮發作很難過，所以我
    打這麼多通之目的不是要催藥等語（本院卷第52、115 至11
    8 頁）。但證人即警員甲○○於本院審理時證稱：在己○○
    租屋處查獲己○○後，我同事說己○○說他本來要去中壢找
    人調貨，我們就請他帶我們去找那個人。從派出所到日新街
    這段過程，己○○坐在後座中間，我坐在後座左邊，我同事
    乙○○坐後座右邊，己○○在車上有打好幾通電話，有聽到
    己○○說中壢市○○街屈臣氏，之前好像有約在哪裡又改地
    方，其他就沒什麼印象了。我本身沒有授意己○○談購買毒
    品之價格數量等語明確（本院卷第76、79 至82 頁）。證人
    即警員乙○○則於本院審理時到庭證述：本案是先查獲己○○，在派出所時我們有跟己○○作道德勸說，己○○就說出
    2 個毒品來源。己○○就用我跟朋友借來之0000000000行動
    電話打電話跟被告聯絡，己○○是在派出所就有聯絡藥頭，
    在車上又繼續打。我們不可能指定己○○向被告買5 千元的
    安非他命，因為每個人的經濟能力及用藥習慣不同，如果由
    警察指定金額，藥頭一聽到覺得不對，就不會做交易。己○○在派出所聯絡被告時，有跟被告說他身上沒有貨，他要用
    到，很急，問被告有無貨，有提到要買2 千元，被告好像說
    還要再聯絡。己○○在派出所內說的電話內容，是說要再聯
    絡一下，再稍微等一下，但這是己○○告訴我的，不是我親
    耳聽到的。在車上時我無法聽到己○○跟對方聯絡時，對方
    講話的聲音，所以我無法知道己○○是跟誰聯絡，在車上我
    親耳聽到己○○說要調2 千元的貨。在派出所時己○○已經
    跟被告講好時間、地點、金額，在車上時己○○再打電話是
    要確認被告是否會到屈臣氏。其中只有一通是有在確認金額
    ，己○○說他是要調貨、調2 張等語詳盡（本院卷第98、99
    、102 、104 、105 、109 至111 頁）。是己○○與陪同其
    引出藥頭之員警，就電話究竟是在派出所和車上打的，還是
    全部在車上打的？警方有無授意己○○購買5 千元之安非他
    命？在離開派出所之前是否已與被告約好購買之數量、金額
    、時間及地點？在車上以電話聯繫時是否有再就金額與被告
    確認？所述均有不一。再參酌乙○○證述己○○於派出所內
    與被告聯繫購買安非他命之金額、數量、時間、地點等內容
    ，均係己○○轉述告知，而非乙○○親耳聽到，則己○○是
    否確實有與被告聯絡，並談妥交易之數量、金額等等，即有
    疑問。再者，乙○○又稱在車上聯絡時，只能聽到己○○說
    話的聲音，聽不到與己○○對話之人之聲音，則己○○縱使
    有陳述「要調貨、2 張」等語，則該通電話是否確實有撥出
    ？與己○○對話之人是否確為被告？且對話人是否有表示同
    意等情，均無從探知確認。況且，由乙○○所述之行動電話
    號碼通聯紀錄顯示，己○○於為警查獲後，確實與被告通話
    多達10次，若己○○確與被告有長期之毒品買賣關係，且被
    告於93年3 月15日確實有意販賣安非他命給己○○，而己○○又無提藥而需催藥之情形，則其等理應聯絡1 、2 次左右
    ，即可確定交易之金額、數量、時間及地點，焉有密集通話
    多達10次，且由己○○一再確認被告所在地點，並確認被告
    是否會依約到達之必要？綜上所陳，自不得以己○○上開尚
    有瑕疵之證言，遽認其於93年3 月15日該日確與被告達成購
    買2 千元安非他命之合意。
(4)、93年3 月15日查獲當日之情形，係由己○○在車上指認，而
    現場有1 台馬自達跑車，己○○說好像就是這台車，後來被
    告下車到屈臣氏那邊的公用電話亭打電話，己○○說就是這
    個，等被告要上車時，員警就過去盤查，在現場並未把己○○帶到被告面前，因員警怕己○○跑掉，所以己○○一直沒
    有下車等情，業據乙○○到庭證述明確（本院卷第100 至
    101 頁）。是被告到現場時既未與己○○碰面，而有做出交
    付安非他命給己○○之動作；且被告辯稱：當天是要到查獲
    現場附近去換皮帶，己○○就一直打電話問我人在哪裡等語
    ，核與證人即當日搭載被告至現場之丙○○於偵查中證稱：
    （問：當日為何在場？）我是要帶戊○○去買皮帶等語大致
    相符（偵查卷第111 頁）；且與己○○在警車上一直打電話
    跟被告確認地點之情節亦相吻合。故被告辯稱其根本未與己○○達成買賣安非他命之合意，只是己○○一直打電話問我
    在哪裡等情，即與卷內呈現之相關證據相符，而可採信。至
    於被告當日為警查獲時，雖經扣得其持有之安非他命2 包（
    實秤毛重2.808 公克），而如前述；但被告於查獲後經警採
    尿送驗之結果，確呈安非他命陽性反應，亦有被採尿人姓名
    編號對照表及桃園縣衛生局不法藥物尿液檢定書各1 份附卷
    可參（本院卷第）。是被告本身既有施用安非他命之犯行，
    則其隨身持有2 小包、毛重為2.808 公克之安非他命，亦與
    常情相符。警方既未在被告身上查獲大量之安非他命或帳簿
    、電子秤等器具，自不得僅因被告持有少量之安非他命至己○○所稱之約定地點，即認被告係基於販賣安非他命以營利
    之犯意，至上開地點欲販售安非他命予己○○。
(5)、綜上所述，證人己○○陳稱其自92年7 、8 月間至93年3 月
    8 日止，多次向被告買受安非他命之證詞，既有前後所述不
    一之瑕疵；又己○○於93年3 月15日為警查獲後，配合警方
    欲向被告購買安非他命乙事，依照警員乙○○所述之過程，
    不但與己○○所述之交易細節有所出入；且乙○○並未親耳
    聽到己○○係與被告談妥交易之內容，再參酌被告到現場後
    並無交付安非他命給己○○之動作，自不得僅因本有施用安
    非他命習慣之被告，身上持有少量之安非他命，並出現在己○○所述之約定地點，即認被告確有販賣安非他命予己○○
    以營利之意圖。是93年3 月15日該日之查獲過程，既無法佐
    證被告與己○○間確有長期交易安非他命之信賴關係存在，
    自不得僅以己○○上述容有瑕疵之證言，遽認被告自92年年
    中至93年3 月15日間，確有多次販賣安非他命予己○○之事
    實。此外，復查無其他之積極事證足以認定被告有公訴人所
    指之販賣第二級毒品之犯行，本應為被告無罪之諭知，但公
    訴人既認被告此部分之行為如成立犯罪，與前述業經本院認
    罪科刑之部分，具有連續犯之裁判上一罪關係，爰不另為無
    罪之諭知。
據上論斷，應依刑事訴訟法第299 條第1 項前段、第300 條，毒
品危害防制條例第8 條第2 項、第19條第1 項，刑法第11條前段
、第56條、第47條，判決如主文。
本案經檢察官趙燕利到庭執行職務。
中　　華　　民　　國　　94　　年　　8 　　月　　 2　　日
                  臺灣桃園地方法院刑事第十一庭
                          審判長法官  蔡榮澤
                                法官  丁俊成
                                法官　游士珺
上正本證明與原本無異。
如不服本判決，應於送達後10日內，向本院提出上訴狀。
                               書記官 陳淑瓊
中　　華　　民　　國　　94　　年　　8 　　月　　24　　日
附錄本案論罪科刑法條：
毒品危害防制條例第八條第二項：
轉讓第二級毒品者，處六月以上五年以下有期徒刑，得併科新臺
幣七十萬元以下罰金。
